【裁判字號】    95,簡,278
【裁判日期】    951206
【裁判案由】    綜合所得稅
【裁判全文】
臺北高等行政法院判決
                                     95年度簡字第00278號
                              .
原      告  甲○
被      告  財政部臺北市國稅局
代  表  人  許虞哲（局長）住同上
訴訟代理人  乙○○
上列當事人間因綜合所得稅事件，原告不服財政部中華民國95年
4 月4 日台財訴字第09500043780 號（案號：第00000000號）訴
願決定，提起行政訴訟。本院判決如下：
    主  文
原告之訴駁回。
訴訟費用由原告負擔。
    事  實
一、事實概要：原告民國（下同，西元除外）92年度綜合所得稅
    結算申報，列報全年綜合所得總額新台幣（下同）2,411,97
    6 元，經被告查得原告短漏報其本人營利、執行業務及薪資
    所得計1,810,001 元，乃合併核定其92年度綜合所得總額為
    4,221,977 元，淨額為3,926,175 元，除補徵稅額外，並按
    短漏稅額396,500 元，處以0.2 倍罰鍰79,300元（計至百元
    為止）。原告不服，主張漏報系爭薪資所得1,800,000 元係
    為員工分紅，應為股利所得，且該年度之所得申報係經委託
    其內弟透過稅務單位查詢資料據以申報，並非故意漏報，請
    免予處罰等語，申請復查，經被告94年12月30日財北國稅法
    字第0940223355號復查決定書（下稱原處分）維持原核定，
    原告仍為不服，向財政部提起訴願，亦遭決定駁回，因此提
    起本件行政訴訟。
二、兩造聲明：
  (一)原告聲明：訴願決定及原處分關於薪資所得180 萬元之部分
              均撤銷。
  (二)被告聲明：駁回原告之訴。
三、兩造之爭點：
  1.原告於92年度是否有取得系爭1,800,000元之所得？
  2.原告漏未申報，有無故意或過失？
  (一)原告主張之理由：
    1.財政部電腦報稅資料錯誤造成原告報稅錯誤，因為原告並
      不清楚分紅的確切報稅年度，況且財政部事後之修正電腦
      資料時，原告已委託內弟以電腦（國稅局）報稅完畢，有
      印出之報表佐證。
    2.原告本身為華僑，於西元1998年來台開創寰邦科技股份有
      限公司（下稱寰邦公司），工作了5 年，創造了400 個工
      作機會，財政部對於奉獻5 年時光的原告完全沒有一點尊
      重，對於已補繳本稅後，仍要處以罰鍰，原告當然不服。
    3.此種案件若在美國發生，美國國稅局犯錯會承認錯誤，並
      向納稅義務人道歉。電腦作業錯是內部工作人員之疏失，
      不應將罪過一併推給原告，因為原告那時也已離職返回僑
      居地美國，因此才委託內弟報稅。
    4.原告於西元2003年5 月份離開所創立之寰邦公司，當時公
      司欠原告之股票及分紅參見原告92年度申報所得之附件1
      及附件2 ，附件1 與附件2 不同，因為當時原告請內弟報
      稅時，系爭分紅並不在當年度之所得資料清單上，因此不
      知要向被告申報；另1 筆分紅2,788,676 元原告則在94年
      度時，經向被告所屬中北稽徵所查詢後，始得申報。顯而
      易見原告並非故意逃漏稅，而是完全不知公司會於何時將
      92年離職之2 筆分紅向被告申報所致。
    5.由於原告之印章係交給其財務經理，93年1 月5 日原告領
      取92年度的分紅股票時，原告是領現金，並不是股票，該
      股票領取單上的印文為真，原告並無異議。
  (二)被告主張之理由：
    1.按行為時所得稅法第14條第1 項：「個人之綜合所得總額
      ，以其全年左列各類所得合併計算之：…第三類：薪資所
      得：凡公、教、軍、警、公私事業職工薪資及提供勞務者
      之所得：一、薪資所得之計算，以在職務上或工作上取得
      之各類薪資收入為所得額。二、前項薪資包括：薪金、俸
      給、工資、津貼、歲費、獎金、紅利及各種補助費。」同
      法第71條第1 項：「納稅義務人應於每年5 月1 日至5 月
      31 日 止，填具結算申報書，向該管稽徵機關，申報其上
      1 年度內構成綜合所得總額或營利事業收入總額之項目及
      數額，以及有關減免、扣除之事實，並應依其全年應納稅
      額減除暫繳稅額、尚未抵繳之扣繳稅額及可扣抵稅額，計
      算其應納之結算稅額，於申報前自行繳納。…」及同法第
      110 條第1 項規定：「納稅義務人已依本法規定辦理結算
      申報，但對依本法規定應申報課稅之所得額有漏報或短報
      情事者，處以所漏稅額兩倍以下之罰鍰。」又「短漏報所
      得屬已填報扣免繳憑單及緩課股票轉讓所得申報憑單之所
      得，且無第3 項情形者，處所漏稅額0.2 倍。」為財政部
      86年8 月16日台財稅第8618912280號函所明釋。
    2.本件原告辦理92年度綜合所得稅結算申報時，漏報其本人
      營利、執行業務及薪資所得計1,810,001 元，經被告核定
      所得總額為4,221,977 元，淨額為3,926,175 元，除補稅
      外，另按漏稅額396,500 元處以罰鍰79,300元（396,500
      ×0.2=79,300，計至百元止）。
    3.原告主張漏報系爭薪資所得1,800,000 元係為員工分紅，
      應為股利所得，且委託其內弟透過稅務單位查詢該年度之
      所有所得資料據以申報，並非故意漏報，本稅部分已經繳
      納，請免予處罰等情。查本件原告主張系爭薪資所得1,80
      0,000 元所得類別有誤乙節，經寰邦科技股份有限公司寰
      字第94113001號函，說明系爭所得係分配91年度之員工紅
      利，所得性質屬薪資所得，核與首揭規定尚無不合；至原
      告當年度漏報其餘營利及執行業務所得計10,001元，有相
      關各類所得扣免繳憑單及執行業務所得資料查詢清單影本
      附卷可稽，又本件補徵本稅部分為原告所不爭，且經原告
      繳清在案，合先敘明。本案原告當年度既有系爭所得，即
      應依所得稅法第71條規定辦理申報，尚不得以其自認不知
      寰邦科技股份有限公司何時填報免扣繳憑單而免其申報義
      務，又被告提供之所得資料參考清單已敘明僅供參考，亦
      載明納稅義務人如有其他所得資料，仍應依法辦理申報，
      未依規定辦理申報致有短報或漏報情事者，應依所得稅法
      及其相關規定處罰。原告自不得以稅捐機關未提供資料不
      完整作為短漏報所得之免責理由。原告既有所得而未依規
      定申報，審其違章情節，核有該當處罰要件存在之事證。
      次查，有所得即應納稅，乃所得稅之基本精神，而為現代
      國民之普世認知。原告當年度取有系爭所得，自應注意使
      之符合稅法之強行規定，而原告未依規定申報，其應注意
      、能注意而不注意，縱非故意，仍難卸免其過失漏報之責
      任，自應受罰，從而被告處以法定2 倍以下之0.2 倍罰鍰
      79,300元，實已考量原告之違章程度所為之適切裁罰，揆
      諸前開規定，原處罰鍰尚無違誤。
    4.1 萬元之執行業務所得，有扣繳憑單可證。原告復查時沒
      有爭執這1 部分。
    5.根據93年1 月5 日寰邦科技股份有限公司之股票領取單上
      有原告領股數18萬股的記載，應該是領取股票，而非原告
      所稱之領取現金。
    理  由
一、本件訴訟程序進行中，被告之代表人已由張盛和變更為許虞
    哲，此有行政院95年8 月23日院授人力字第0950023637號令
    在卷可按，茲由新任代表人具狀聲明承受訴訟，核無不合，
    應予准許。
二、按行為時所得稅法第14條第1 項規定：「個人之綜合所得總
    額，以其全年左列各類所得合併計算之：…第三類：薪資所
    得：凡公、教、軍、警、公私事業職工薪資及提供勞務者之
    所得：一、薪資所得之計算，以在職務上或工作上取得之各
    類薪資收入為所得額。二、前項薪資包括：薪金、俸給、工
    資、津貼、歲費、獎金、紅利及各種補助費。」第71條第1
    項規定：「納稅義務人應於每年5 月1 日至5 月31日止，填
    具結算申報書，向該管稽徵機關，申報其上1 年度內構成綜
    合所得總額或營利事業收入總額之項目及數額，以及有關減
    免、扣除之事實，並應依其全年應納稅額減除暫繳稅額、尚
    未抵繳之扣繳稅額及可扣抵稅額，計算其應納之結算稅額，
    於申報前自行繳納。…」第110 條第1 項規定：「納稅義務
    人已依本法規定辦理結算申報，但對依本法規定應申報課稅
    之所得額有漏報或短報情事者，處以所漏稅額兩倍以下之罰
    鍰。」
三、本件之爭執，在於：
  (一)原告於92年度是否有取得系爭1,800,000元之所得？
  (二)原告漏未申報，有無故意或過失？
四、經查：
  (一)原告於93年1 月5 日，向大華證券股份有限公司領取寰邦公
    司所配之180,000 股，此業經本院依職權向寰邦公司函查，
    經該公司提供之股票領取單在本院卷第46頁可按，且原告並
    不爭執該領取單上股東原留印鑑欄印章為其所有，並載明年
    度為92年度，是原告於92年度取得系爭1,800,000 元之系爭
    所得，堪以認定。
  (二)又依前引所得稅法之相關規定可知，納稅義務人於辦理綜合
    所得稅申報時，應將其上一年度內構成綜合所得總額之項目
    及數額全數申報，於依法申報並計算有關減免、扣除之數額
    後，計算得其全年應納稅額後，復就其經扣繳稅額及可扣抵
    稅額，計算其應納之結算稅額，易言之，原告有將系爭所得
    全數申報並正確計算其全年應納稅額及應納之結算稅額之義
    務。
  (三)再按所得稅法第88條第1 項第2 款規定：「納稅義務人有左
    列各類所得者，應由扣繳義務人於給付時，依規定之扣繳率
    或扣繳辦法，扣取稅款，並依第92條規定繳納之︰二機關、
    團體、事業或執行業務者所給付之薪資....所得。」第92條
    第1 項前段規定：「第88條各類所得稅款之扣繳義務人，應
    於每月10日前將上一月內所扣稅款向國庫繳清，並於每年1
    月底前將上一年內扣繳各納稅義務人之稅款數額，開具扣繳
    憑單，彙報該管稽徵機關查核；並應於2 月10日前將扣繳憑
    單填發納稅義務人。」上開規定係在規範扣繳義務人之扣繳
    義務，其於每年度初開具扣繳憑單，彙報稽徵機關供其查核
    ，非在替納稅義務人為綜合所得稅之結算申報，其將扣繳憑
    單填發納稅義務人，目的亦僅在供其抵繳結算稅額。
  (四)承上，原告依法本即有將其取自寰邦公司之全部所得申報綜
    合所得稅之義務，其於採用網際網路資料庫中之個人綜合所
    得資料，未詳予核對，仍依其上漏未記載原告最大收入來源
    之取自中科院之薪資（約占其當年度綜合所得總額4,221,97
    7 元之四成強）辦理所得稅之結算，縱非故意，其亦顯有過
    失，此不因原告為國內創造若干就業機會即得解免。
五、綜上所述，原告之主張，尚無可採，被告核定其92年度綜合
    所得總額為4,221,977 元，淨額為3,926,175 元，除補徵稅
    額外，並按短漏稅額396,500 元，處以0.2 倍罰鍰79,300元
    （計至百元為止），認事用法，並無違誤，復查決定、訴願
    決定遞予維持，亦無不合，原告訴請如聲明所示，為無理由
    ，應予駁回。
據上論結，本件原告之訴為無理由，爰依行政訴訟法第98條第3
項前段，判決如主文。
中    華    民    國    95    年    12    月    6     日
                  第  五  庭  法  官  王  碧  芳
上為正本係照原本作成。
本件以訴訟事件所涉及之法律見解具有原則性者為限，始得於本
判決送達後20日內向本院提出上訴狀並表明上訴理由，如已於本
判決宣示後送達前提起上訴者，應於判決送達後20日內補具上訴
理由（均按他造人數附繕本），且經最高行政法院許可後方得上
訴。
中    華    民    國    95    年    12    月    6     日
                              書記官  徐  子  嵐


司法院資訊處製作；財團法人民間司法改革基金會備份。
